【裁判字號】    89,上易,1279
【裁判日期】    891012
【裁判案由】    妨害自由
【裁判全文】
臺灣高等法院臺南分院刑事判決            八十九年度上易字第一二七九號    Ｇ
      上  訴  人
      即  被  告  甲  ○  ○
右上訴人因妨害自由案件，不服臺灣嘉義地方法院八十八年度易字第一三一七號中華
民國八十九年五月十二日第一審判決（起訴案號：臺灣嘉義地方法院檢察署八十八年
度偵字第六八０三號），提起上訴，本院判決如左：
      主      文
上訴駁回。
      事      實
一、甲○○前於民國 (下同)八十二年間因違反麻醉藥品管理條例案件，經臺灣嘉義
    地方法院判處有期徒刑四月，如易科罰金以三百元折算一日確定，並於八十四年
    六月十日易科罰金執行完畢，仍未悔改，於八十八年十月十日零時五十分許，與
    丙○○、乙○○夫婦在嘉義市朴子市「大陽練歌場」唱歌完畢，丙○○駕駛其所
    有所有車號ＳＦ四一六二號自小客車搭載乙○○準備離去之際，甲○○竟騎乘機
    車至該自小客車旁，要求乙○○下車並搭乘其機車與其同行，因乙○○不從，三
    人遂發生口角，甲○○竟基於毀損及妨害人行使權利之故意，以左手打破該自小
    客車後車窗玻璃（毀損部分業據丙○○撤回告訴）後，強行取走乙○○所有皮包
    一只（內有乙○○駕照一張、身分證一張、提款卡一張、大哥大一支及新台幣二
    百元），並向丙○○夫婦說「要手提袋叫乙○○找其拿」等語後騎乘機車離去，
    以此強暴方式妨害乙○○行使權利。
二、案經嘉義縣水上分局報請台灣嘉義地方法院檢察署檢察官偵查起訴。
      理    由
一、被告甲○○於警訊及偵查中供承於右開時、地打破所有丙○○前揭自小客車後車
    窗玻璃及強行取走乙○○皮包之事實不諱，惟矢口否認有何妨害乙○○行使權利
    之故意，辯稱：伊係欲取回置於乙○○皮包內伊所有之電話簿及身分證，才拿走
    乙○○之皮包等語。
二、惟查：
(一)右揭被告強行取走乙○○皮包之犯罪事實，業據被害人乙○○於警訊中指述綦詳
    ，核與被告自白取走乙○○皮包相符，並有贓物認領保管單一件在卷可稽，事證
    已極明確。
(二)被告於警訊中自承其取走乙○○之皮包目的係要乙○○與其協調，並未提及伊所
    有之電話簿及身分證放在乙○○之皮包內（見警卷第三頁反面），又參以被告若
    僅欲拿回其電話簿及身分證，何以取走皮包後未立即取出電話簿及身分證並歸還
    皮包，反而揚言如欲取回皮包叫乙○○找其拿等語，足徵被告嗣後改稱伊欲取回
    電話簿及身分證云云，顯事後脫免刑責之詞。
(三)參以乙○○於偵查中自承與被告係乾姊弟關係，平常感情很好，並表明願撤回對
    被告之告訴（見偵查卷第十六頁），而本案亦因乙○○打電話詢問被告所在始查
    獲被告，顯見乙○○與被告交情匪淺，乙○○於原審時表示其皮包放有被告身份
    證及電話簿云云，應係迴護被告之詞，洵不足採。被告犯行堪予認定
三、核被告所為，係犯刑法第三百零四條第一項強制罪。查被告前於八十二年間因違
    反麻醉藥品管理條例案件，經原審法院判處有期徒刑四月，如易科罰金以三百元
    折算一日確定，並於八十四年六月十日易科罰金執行完畢，有原審法院被告全國
    前案紀錄表一份在卷可稽，其受有期徒刑之執行完畢，五年以內再犯有期徒刑以
    上之罪，為累犯，應依法加重其刑。原審以被告事證明確，因予適用刑法第三百
    零四條第一項、第四十一條、第四十七條，罰金罰鍰提高標準條例第一條前段、
    第二條規定，並審酌被告係因與被害人乙○○等人感情糾紛，致罹刑典，及被告
    犯罪之手段、所生危害、品行、智識程度、犯罪後態度及被害人乙○○業已撤回
    告訴等一切情狀，量處被告拘役五十日，並諭知如易科罰金以三百元折算一日之
    標準。本院經核原判決認事用法，並無不合，量刑亦稱允當。被告上訴意旨，指
    摘原判決不當，非有理由，應予駁回。
四、公訴意旨另以：被告於前揭時地徒手打破丙○○所有車號ＳＦ四一六二號自小客
    車一部後車窗玻璃，因認被告亦涉有刑法第三百五十四條毀損罪嫌云云。然查刑
    法第三百五十四條之毀損罪嫌，依同法第三百五十七條之規定須告訴乃論。又告
    訴乃論之罪，告訴人於第一審辯論終結前得撤回其告訴，刑事訴訟法第二百三十
    八條第一項定有明文。查被告涉有上開毀損之犯行，業據告訴人於第一審辯論終
    結前當庭撤回告訴（見原審八十九年四月二十八日審理筆錄），因公訴人認為前
    開被告涉犯毀損部分，與前揭論罪科刑（指妨害自由）部分具有牽連犯裁判上一
    罪關係，爰就該部分不另為不受理之諭知。
五、被告經合法傳喚，無正當理由不到庭，不待其陳述逕行判決。
據上論斷，應依刑事訴訟法第三百六十八條、第三百七十一條判決如主文。
本案經檢察官楊治宇到庭執行職務。
中    華    民    國      八十九      年      十      月     十二       日
                                  臺灣高等法院臺南分院刑事第五庭
                                      審判長法官  茆    臺    雲
                                            法官  蔡    長    林
                法官  曾    平    杉
右正本證明與原本無異。
不得上訴。
                                      法院書記官  黃    全    忠
中    華    民    國      八十九      年      十      月     十六       日
附錄法條：
刑法第三百零四條第一項：以強暴、脅迫使人行無義務之事或妨害人行使權利者，處
                        三年以下有期徒刑、拘役或三百元以下罰金。


司法院資訊處製作；財團法人民間司法改革基金會備份。
